【裁判字號】    96,交聲,1831
【裁判日期】    970229
【裁判案由】    交管條例聲異
【裁判全文】
臺灣板橋地方法院交通事件裁定       96年度交聲字第1831號
原處分機關  交通部公路總局臺北區監理所
異  議  人
即受處分人  甲○○
上列異議人即受處分人因違反道路交通管理處罰條例案件，對於
交通部公路總局臺北區監理所中華民國96年10月17日所為之裁決
處分（處分案號：北監營裁字裁40-C00000000號），聲明異議，
本院裁定如下：
    主  文
異議駁回。
    理  由
一、聲明異議意旨略以：異議人即受處分人甲○○於民國96年9
    月10日20時35分許，固有騎乘車牌號碼M9G-196 號重型機車
    ，行經臺北縣板橋市○○街與存德街交岔路口處，然並未於
    該路口有闖越紅燈之情事，交通部公路總局臺北區監理所不
    查，竟以異議人違規屬實，予以裁處，異議人不服原裁處，
    而提起本件異議云云。
二、按汽車駕駛人，行經有燈光號誌管制之交岔路口闖紅燈者，
    處新臺幣1,800 元以上5,400 元以下罰鍰，並記違規點數3
    點，道路交通管理處罰條例第53條第1 項及第63條第1 項第
    3 款分別定有明文。
三、經查：
(一)異議人即受處分人甲○○於96年9 月10日20時35分許，騎乘
    車牌號碼M9G-196 號重型機車，於行經設有燈光號誌管制之
    臺北縣板橋市○○街與存德街交岔路口時，有闖越紅燈行駛
    之違規事實，有臺北縣政府警察局北縣警交字第C00000000
    號舉發違反道路交通管理事件通知單乙紙在卷可稽。另證人
    即當時舉發本違規事件之臺北縣政府警察局板橋分局沙崙派
    出所警員乙○○於本院調查時具結證稱：「（問：本件是否
    你舉發的？）是的」、「（問：當時情形為何？）金門街與
    存德街是個丁字路口，當時異議人是由金門街行駛往大觀路
    方向直行，路口有個紅綠燈，因為闖紅燈是一個常有爭議性
    的違規事件，所以我特別注意，所以我每件所開的舉發單都
    是紅燈過後5 秒至10秒才會攔停告發的。在攔停第一時間我
    是用手指後方的號誌情形，方便當事人確認自己違規事實，
    所以異議人的案件也是一樣的」、「（問：當時你站立的位
    置距離燈號位置多遠？）約30至50公尺」、「（問：當時路
    口視線是否明亮？）視線良好，很明亮」、「（問：你執行
    闖紅燈開單的業務有多久了？）有2 年多了」、「因為當時
    我確定是紅燈，我攔異議人下來時，異議人說他是慢慢騎，
    不好意思沒看到。還說他不久前剛被開一張闖紅燈的紅單，
    如果今天再被開紅單會影響到他的工作，因為他的工作需要
    使用駕照，因為怕被吊扣駕照。當時異議人是有向我求情要
    我不要開單，我有很明確的拒絕他，他當時情緒就上來了，
    言語就比較激動，並向我表示後方有人闖紅燈，為何不開別
    人要開他，我當下就告訴異議人警察在攔查時要依比例原則
    ，一次攔停一台」等語（詳本院97年1 月7 日訊問筆錄第2-
    3 頁），並有證人乙○○當庭繪製之現場圖乙紙附卷可按。
    參以證人乙○○與異議人間，不僅未有任何怨隙，且係毫不
    相識之人，衡情證人乙○○應無設詞攀誣，或虛構違規事實
    以陷害異議人之道理。況警員執行公務時，本身即受有行政
    懲處責任之監督，且其到庭具結作證，更係以刑事責任擔保
    其證言之真實性，故證人乙○○警員之上開證述內容，以及
    其所紀錄舉發之本件違規事實，經核尚無不可採信之處。因
    之，異議人於前揭時、地，有違規闖紅燈之違規事實，應無
    疑義。
(二)其次，交通勤務警察或依法令執行交通稽查任務人員，開單
    舉發違反道路交通管理處罰條例所列之違規事實，經公路主
    管機關或警察機關所為之裁決處罰，本質上為行政處分，係
    公務員基於職務上權力，依法就特定之具體事件所為，並具
    有公法上效果之單方行政行為。而根據公務員為公法上行為
    具有公信力之原則，該行政處分當可被推定為真正，且其據
    以依法處分之事實認定，亦應可推定為正確無誤，故本此公
    信原則，立法者乃制定上開相關規定，使交通勤務警察或依
    法令執行交通稽查任務人員，在特殊情形下，當場不能或不
    宜攔截製單舉發時，得當機處置而逕行舉發，以達成維護交
    通秩序及公共安全之行政目的。反之，若謂公務員之一切行
    政行為，均需預留證據以證明其為真實，則國家行政勢必窒
    礙難行，且相關行政目的亦難達成，故刑事訴訟法就犯罪證
    據有關之規定中，與屬行政秩序罰之交通違規裁罰本旨不合
    之部分，自不在準用之列。從而，交通違規行政爭訟之舉證
    責任原理，應非如刑事案件中，必須超越任何合理懷疑，始
    可為有罪判決之嚴格程度，而係應與民事訴訟之舉證責任原
    理相類似，亦即基本上應就行政機關與人民所各自主張有利
    於己之事實，分配其應盡之舉證責任，而非逕予準用刑事訴
    訟上之「無罪推定」原則，此觀諸行政訴訟法第136 條，規
    定行政訴訟程序準用民事訴訟法第277 條舉證責任分配原則
    之立法意旨，即可明瞭。
(三)異議人甲○○雖極力辯稱：伊係在系爭路口黃燈之狀態下通
    行，並未闖紅燈，警員之舉發顯然有誤云云。然異議人並未
    就本件執勤警員之舉發有誤，或其進入路口當時之行向燈號
    仍為黃燈等事項，提出相關事證以供調查，且經核亦無其他
    證據足資認定本件執勤警員確有捏造事實違法取締之情形。
    又如前述，證人乙○○警員就本件違規事實之相關證述內容
    ，經核並無不合常理之處，因之，證人乙○○本其維護交通
    秩序及行車安全等職責所為之本件交通違規舉發及相關證述
    內容，自應予以採信，而異議人前述所辯：其駕車通過路口
    時，行向燈號仍係黃燈等情，經核應與事實不符，而非可採
    。
四、綜上所述，異議人即受處分人甲○○於上述時、地，騎乘機
    車行經有燈光號誌管制之交岔路口闖紅燈之違規事實既可認
    定，則原處分機關即交通部公路總局臺北區監理所據此並引
    用道路交通管理處罰條例第53條第1 項及第63條第1 項第3
    款等規定，裁處異議人罰鍰新臺幣1,800 元，並記違規點數
    3 點，於法尚稱妥適。至於異議人任意指摘本件原裁決處分
    有所不當，經核並無理由，故應予以駁回。
五、據上論斷，應依道路交通案件處理辦法第19條，裁定如主文
    。
中    華    民    國    97    年    2    月    29    日
                       交通法庭   法  官  鄭燕璘
以上正本證明與原本無異。
如不服本裁定應於送達後5日內向本院提出抗告狀。
中    華    民    國    97    年    2     月    29    日
                                  書記官  陳筱惠


司法院資訊處製作；財團法人民間司法改革基金會備份。
